臺灣高等法院臺中分院刑事判決
111年度上訴字第972號
上  訴  人  
即  被  告  巫偉銓


選任辯護人  洪俊誠律師
            洪翰今律師
上列上訴人因毒品危害防制條例案件，不服臺灣苗栗地方法院11
0年度訴字第448號中華民國111年1月26日第一審判決（起訴案號
：臺灣苗栗地方檢察署110年度偵字第4441號），提起上訴，本
院判決如下：
    主  文
上訴駁回。
    事  實
一、乙○○明知「4-甲基甲基卡西酮」、「甲基-N,N-二甲基卡西
    酮」均係毒品危害防制條例第2條第2項第3款所稱第三級毒
    品，不得非法販賣。緣少年林○○於民國110年6月20日12時許
    ，因販賣毒品「4-甲基甲基卡西酮」為警查獲，乃向警方供
    承其手機內LINE通訊軟體暱稱乙○○的男子有賣毒品並願配合
    警方查緝乙○○，而於110年7月14日上午10時27分許，經警方
    使用少年林○○LINE通訊軟體（無證據證明乙○○知悉林○○為未
    滿18歲之少年)與乙○○所持用、如附表編號1所示OPPO廠牌行
    動電話聯絡，佯以約定以新臺幣（下同）4,000元購買10包
    毒品咖啡包等交易事宜，乙○○即基於意圖營利販賣混合二種
    以上第三級毒品之犯意，以上開行動電話（含SIM卡）作為
    聯絡工具，於同日下午6時40分許，攜帶如附表編號2所示含
    有混合二種以上第三級毒品「4-甲基甲基卡西酮」、「甲基
    -N,N-二甲基卡西酮」之標示「口罩」圖樣咖啡包10包（純
    質淨重未達5公克以上），搭乘由不知情之吳文銓（經臺灣
    苗栗地方檢察署檢察官為不起訴處分確定）駕駛之車牌號碼
    000-0000號自用小客車至苗栗縣○○鎮○○路0段000號旁欲進行
    交易，而著手販賣混合二種以上第三級毒品，惟經警當場逮
    捕而未遂，並扣得如附表所示之物。
二、案經苗栗縣警察局通霄分局報告臺灣苗栗地方檢察署檢察官
    偵查起訴。
    理  由
一、證據能力部分：
　　本判決下述所引用被告以外之人於審判外之供述證據，檢察
    官、上訴人即被告乙○○（下稱被告）及其辯護人迄本院言詞
    辯論終結前，就該等證據之證據能力，皆表示無意見亦未聲
    明異議，本院審酌上開供述證據資料製作時之情況，並無不
    當取供或證明力明顯過低之瑕疵，認以之作為證據應屬適當
    ，依刑事訴訟法第159 條之5 規定，認均具有證據能力。至
    本案所引用之其餘非供述證據，並無證據證明係實施刑事訴
    訟程序之公務員違背法定程序所取得，依刑事訴訟法第158 
    條之4 反面解釋，應認均具有證據能力。
二、認定犯罪事實所憑證據及其理由
  ㈠訊據被告對上開事實於偵訊、原審及本院審理中均坦承不諱
    （見偵卷第227至233、261至265頁，原審卷第40至43、179
    至180頁，本院卷第95頁），核與證人即查獲少年林○○及本
    案承辦員警甲○○於本院之證述(見本院卷第98至104頁)及證
    人吳文銓於警詢、偵訊中之證述情節大致相符（見偵卷第47
    至61頁、第243頁至第245頁），並有員警甲○○提出之苗栗縣
    警察局通霄分局少年事件移送書、少年林○○即A1調查筆(見
    本院卷111至119頁)、苗栗縣警察局通霄分局偵查報告、LIN
    E通訊軟體訊息截圖、現場照片在卷可稽（見偵卷第27、83
    至101、105至127頁），且有如附表所示之物扣案可佐。又
    扣案如附表編號2所示標示「口罩」圖樣咖啡包10包內含褐
    色粉末，經鑑驗結果檢出第三級毒品「4-甲基甲基卡西酮」
    、「甲基-N,N-二甲基卡西酮」乙節，有衛生福利部草屯療
    養院草療鑑字第1100700141號、第0000000000號鑑驗書在卷
    可稽（見偵卷第319至321、325至327頁）。足認被告之自白
    與事實相符，堪以採信。
  ㈡販賣毒品既係違法行為，當非可公然為之，亦無公定價格，
    且容易分裝並增減份量，而每次買賣之價量，可能隨時依雙
    方關係深淺、資力、需求量及對行情之認知、來源是否充裕
    、查緝是否嚴謹、購買者被查獲時供述購買對象之可能風險
    之評估等情形，而異其標準，非可一概而論。而近年來政府
    為杜絕毒品之氾濫，對於查緝施用及販賣毒品之工作，無不
    嚴加執行，販賣毒品又係重罪，依一般經驗法則，販賣毒品
    者鋌而走險，若無利可圖，衡情應無甘冒持有毒品遭查獲之
    極大風險，無端親送至交易處所而義務為該買賣之工作。查
    被告於偵訊及原審審理中陳稱：毒品咖啡包每包成本250元
    ，賣出可賺1,500元等語（見偵卷第231頁，原審卷第40頁）
    。是被告顯有從中營利之販賣意圖及事實，應堪認定。
　㈢綜上所述，本案事證明確，被告犯行洵堪認定，應予依法論
    科。
三、論罪：
　㈠刑事偵查技術上所謂之「釣魚」，係指對於原已犯罪或具有
    犯罪故意之人，以設計引誘之方式，迎合其要求，使其暴露
    犯罪事證，再加以逮捕或偵辦者而言；此項誘捕行為，並無
    故入人罪之教唆犯意，更不具使人發生犯罪決意之行為。於
    俗稱「釣魚」或「誘捕偵查」之情形，因毒品買者為協助警
    察辦案佯稱購買，而將販賣者誘出以求人贓俱獲，因其無實
    際買受之真意，且在警察監視之下伺機逮捕，事實上亦不能
    真正完成買賣，則該次行為，僅能論以販賣未遂。即行為人
    如原即有販賣毒品營利之犯意，雖因經警設計誘捕，致實際
    上不能完成毒品交易，然因其原即具有販賣毒品之意思，客
    觀上又已著手於販賣行為，仍應論以販賣毒品未遂罪（最高
    法院100年度台上字第4498號、102年度台上字第3427號判決
    意旨參照）。辯護人雖辯稱：本案被告除本次犯行外，並未
    遭查獲其他販賣毒品行為，亦無情資證明被告有其他販毒行
    為，足認本件係警方先與被告聯繫，使被告萌生販毒犯意，
    再於被告從事販毒行為時，加以逮捕，乃陷害教唆等語。惟
    本件乃少年林○○於110年6月20日12時許，因販賣毒品「4-甲
    基甲基卡西酮」為警查獲，乃向警方供承其手機內LINE通訊
    軟體暱稱乙○○的男子有賣毒品並願配合警方查緝乙○○
　　，而於110年7月14日上午10時27分許，經警方使用少年林○○
    LINE通訊軟體與乙○○所持用、如附表編號1所示OPPO廠牌行
    動電話聯絡，佯以約定以新臺幣（下同）4,000元購買10包
    毒品咖啡包等交易事宜，被告乃依約攜帶如附表編號2所示
    含有混合二種以上第三級毒品到場後為警當場查獲乙節，已
    如上述，且被告亦自承：警察所使用之LINE對話是有這位朋
    友，我知道他LINE訊息「10」「1:400」的意思是要買咖啡
    包10包，1包400元，我叫他回收是希望不要留下證據，且在
    警察假裝該買家與我聯絡之前，我就有賣的想法了等語（見
    偵卷第229至233頁）。足見被告在本件之前與少年林○○已有
    毒品交易之默契、原即有販賣上開毒品之犯罪意思，少年林
    ○○配合員警以通訊軟體與被告聯繫，此乃純係偵查技巧之實
    施，而被告既本有販毒之故意，且備妥約定價金數量之上開
    毒品前往約定地點交付，縱事後因少年林○○係配合員警查緝
    毒品而無購毒真意，致無法完成交易，惟被告既已著手於販
    賣上開毒品行為之實行，自構成販賣上開毒品未遂罪，辯護
    人此部分之所辯並不足取。又109年1月15日修正，同年7月1
    5日施行之毒品危害防制條例第9條第3項，將混合毒品行為
    依最高級別毒品之法定刑加重處罰為言，主要係以目前毒品
    查緝實務，施用混合毒品之型態日益繁多，且因混合毒品之
    成分複雜，施用後所造成之危險性及致死率均高於施用單一
    種類者，為加強遏止混合毒品之擴散，故予加重其刑。顯然
    立法者認為在行為人混合多種毒品而成新興毒品之情形時，
    由於產生之新興毒品效用更強或更便於施用（如以錠劑或咖
    啡包等），施用者往往在無知情況下濫行使用，更易造成毒
    品之擴散，並增加使用者之危險性，故應針對此等混合型態
    之新興毒品製造、運輸、販賣等行為加重刑責，以遏止混合
    型新興毒品之氾濫（最高法院110年度台上字第521號判決意
    旨參照）。是核被告所為，係犯毒品危害防制條例第9條第3
    項、第4條第6項、第3項之販賣混合二種以上第三級毒品未
    遂罪。公訴意旨意旨漏引毒品危害防制條例第9條第3項，尚
    有未洽，惟社會基本事實同一，且業經原審及本院當庭告知
    此罪名，無礙被告防禦權行使，本院自得依法變更法條。
　㈡被告販賣混合二種以上第三級毒品未遂犯行前持有之第三級
    毒品數量未達純質淨重達5公克以上，是該持有第三級毒品
    之行為，非屬毒品危害防制條例第11條第5項規定處罰之範
    圍，自無持有第三級毒品之低度行為為販賣之高度行為所吸
    收之問題，併此敘明。
四、刑之加重、減輕：
  ㈠毒品危害防制條例第9條第3項係屬分則之加重，為另一獨立
    之犯罪型態，如其混合二種以上毒品屬不同級別，應依最高
    級別毒品所定之法定刑，並加重其刑至二分之一，例如販賣
    混合第三級及第四級毒品者，依販賣第三級毒品之法定刑處
    斷，並加重其刑至二分之一；如屬同一級別者，因無從比較
    高低級別，則依各該級別毒品所定之法定刑，加重其刑至二
    分之一（立法理由意旨參照）。是被告犯毒品危害防制條例
    第4條第6項、第3項之罪而混合二種以上同一級別之第三級
    毒品，應依毒品危害防制條例第9條第3項規定，適用販賣第
    三級毒品罪之法定刑加重其刑。
　㈡被告已著手販賣混合二種以上第三級毒品犯罪行為之實行，
    惟因實施誘捕偵查之警方無實際買受真意，事實上不能真正
    完成買賣，為未遂犯，爰依刑法第25條第2項規定減輕其刑
    ，並依刑法第71條第1項規定先加後減之。
  ㈢犯第4條至第8條之罪於偵查及歷次審判中均自白者，減輕其
    刑，毒品危害防制條例第17條第2項定有明文。查被告於偵
    查及審判中均自白本案販賣混合二種以上第三級毒品犯行，
    應依法減輕其刑，並依刑法第70條規定遞減之。
　㈣毒品危害防制條例第17條第1項規定：「犯第4條至第8條、第
    10條或第11條之罪，供出毒品來源，因而查獲其他正犯或共
    犯者，減輕或免除其刑」，其所稱「供出毒品來源，因而破
    獲者」，係指被告供出毒品來源之有關資料，諸如前手之姓
    名、年籍、住居所、或其他足資辨別之特徵等，使調查或偵
    查犯罪之公務員因而對之發動調查或偵查並破獲者而言（最
    高法院97年度台上字第1475號判決意旨參照）。查被告自警
    偵時起即未供出本案販賣混合二種以上第三級毒品未遂犯行
    之毒品來源，於原審及本院亦均未就此有所主張，無從因而
    查獲其他正犯或共犯，自無毒品危害防制條例第17條第1項
    減輕其刑規定之適用。
　㈤刑法第59條所規定之酌量減輕其刑，係裁判上之減輕，必以
    犯罪之情狀顯可憫恕，認為科以最低度刑仍嫌過重者，始有
    其適用。如別有法定減輕之事由者，應優先適用法定減輕事
    由減輕其刑後，猶嫌過重時，方得為之。本件被告為本案販
    賣混合二種以上第三級毒品未遂犯行時已成年，當知毒品對
    社會秩序及國民健康危害至深且鉅，並為法所明禁，竟仍為
    牟利而欲販賣予他人，實難認有何特殊原因與環境，客觀上
    足以引起一般同情。又販賣混合二種以上第三級毒品未遂罪
    依毒品危害防制條例第9條第3項、刑法第25條第2項、毒品
    危害防制條例第17條第2項規定先加後減後，最低度刑為有
    期徒刑1年10月，顯無過重而有情堪憫恕之情事，自無從依
    刑法第59條規定酌減其刑。是辯護人為被告請求依刑法第59
    條減輕其刑等語，尚無所據。
五、沒收：
  ㈠扣案如附表編號1所示OPPO廠牌行動電話1具（含SIM卡1枚）
    ，係被告所有並持用以聯絡本案交易毒品咖啡包事宜，業據
    其陳稱在卷（見原審卷第179頁），並有上開訊息截圖在卷
    可稽，足認係供本案販賣混合二種以上第三級毒品未遂罪所
    用之物，應依毒品危害防制條例第19條第1項規定宣告沒收
    。
  ㈡毒品危害防制條例第18條第1項後段應沒入銷燬之毒品，指查
    獲施用或持有之第三、四級毒品而言。倘係查獲製造、運輸
    、販賣、意圖販賣而持有、以非法方法使人施用、引誘他人
    施用或轉讓第三、四級毒品，既屬同條例相關法條明文規定
    處罰之犯罪行為，即非該條項應依行政程序沒入銷燬之範圍
    。又同條例第19條第1項所定供犯罪所用或因犯罪所得之物
    ，係指犯第4條至第9條、第12條、第13條或第14條第1項、
    第2項之罪所用之物，不包括毒品本身在內，是尚不得援用
    此項規定為第三、四級毒品之沒收依據。再同條例對於查獲
    之製造、運輸、販賣、意圖販賣而持有、以非法方法使人施
    用、引誘他人施用及轉讓第三、四級毒品之沒收，並無特別
    規定，如其行為已構成犯罪，則該毒品即屬不受法律保護之
    違禁物，應回歸刑法之適用，依刑法第38條第1項之規定沒
    收之，始為適法（最高法院109年台上字第1301號判決意旨
    參照）。查扣案如附表編號2所示之物，經鑑驗結果均檢出
    第三級毒品乙節，有上開鑑驗書在卷可稽，皆應依刑法第38
    條第1項規定宣告沒收；復盛裝上開扣案毒品之包裝袋10只
    ，因內有極微量毒品殘留無法析離，應併予宣告沒收；至鑑
    驗取用部分既已滅失，自不為沒收之諭知。
  ㈢綜觀全卷證據資料，無事證證明被告已實際取得本案販賣混
    合二種以上第三級毒品未遂之報酬，自無從諭知沒收。
  ㈣其餘扣案如附表一編號3、4所示iPhone 6型號行動電話1具（
    含SIM卡1枚）、現金9,800元，業據被告陳稱：現金是工作
    薪資等語（見原審第179頁），且無事證證明係供犯罪所用
    、犯罪預備或犯罪所生之物，亦非違禁物，自無從宣告沒收
    。
六、上訴駁回之理由：　　
　㈠原審經審理結果，認被告罪證明確，並以行為人之責任為基
    礎，審酌被告為圖己私利，著手將混合二種以上第三級毒品
    販賣他人欲藉以牟利，助長毒品氾濫及吸毒歪風，戕害國民
    身心健康，危害社會治安，所為殊值非難，兼衡犯罪之動機
    、目的、手段、情節，與著手販賣毒品之種類、數量、預計
    獲取利益，及坦承犯行之態度，暨自承國中畢業之智識程度
    、職營造業、月薪4萬元、尚有幼子需照顧扶養之生活狀況
    等一切情狀（見原審第75至81、181頁），量處有期徒刑2年
    及為上述五之沒收諭知；復說明：雖被告未曾因故意犯罪受
    有期徒刑以上刑之宣告乙節，有臺灣高等法院被告前案紀錄
    表在卷可稽。惟衡酌本案犯罪情節，被告著手販賣混合二種
    以上第三級毒品，促使毒品流通及擴散，且販賣毒品對於施
    用者之身心健康、社會治安危害程度非輕，足見其法治觀念
    薄弱，認非施以相當刑事處遇，難收抑制、預防犯罪之效，
    有執行刑罰以資警惕之必要，並無暫不執行為適當之情形，
    而不宜宣告緩刑。核其認事用法均無違誤，量刑亦屬妥適，
    應予維持。
　㈡被告上訴請求依刑法第59條酌減其刑及為緩刑之宣告，及辯
    護人主張本件為警方之陷害教唆等各情，均無足取，已如上
    述。是以被告上訴為無理由，應予駁回。
據上論斷，應依刑事訴訟法第368條，判決如主文。
本案經檢察官徐一修提起公訴，檢察官丙○○到庭執行職務。
中　　華　　民　　國　　111 　年　　6 　　月　　15　　日
       　　刑事第二庭   審判長法　官  何　志　通
　　　　　　　　　　　　　    法　官  許  月  馨
　　　　　　　　　　　　　　  法　官  吳  進  發     
以上正本證明與原本無異。     
如不服本判決應於收受送達後二十日內向本院提出上訴書狀，其
未敘述上訴之理由者，並得於提起上訴後二十日內向本院補提理
由書（均須按他造當事人之人數附繕本）「切勿逕送上級法院」
。因疫情而遲誤不變期間，得向法院聲請回復原狀。         
　　　　　　　　　　　 　　　 書記官  洪  宛  渝 
　　　　　　　　　　　　　　　　
中　　華　　民　　國　　111 　年　　6 　　月　　15　　日
附表：
編號 扣案物 數量 檢出結果 純質淨重 驗前淨重 1 OPPO廠牌行動電話 1具（含SIM卡1枚） 無 無 無 2 標示「口罩」圖樣咖啡包 （內含褐色粉末） 10包（含包裝袋） 第三級毒品「4-甲基甲基卡西酮」 0.5221公克 37.2900公克    第三級毒品「甲基-N,N-二甲基卡西酮」 0.3729公克  3 iPhone 6型號行動電話 1具（含SIM卡1枚） 無 無 無 4 現金 9,800元 無 無 無